【裁判字號】    95,交聲,901
【裁判日期】    951017
【裁判案由】    聲明異議
【裁判全文】
臺灣彰化地方法院交通事件裁定         95年度交聲字第901號
移送機關  交通部公路總局台中區監理所彰化監理站
異議人即
受處分人  甲○○
上列受處分人因違反道路交通管理處罰條例案件，對於交通部公
路總局臺中區監理所彰化監理站中華民國95年 3月21日所為之處
分（原處分案號：彰監四字第裁64-I00000000號）聲明異議，本
院裁定如下：
    主  文
異議駁回。
    理  由
一、按受處分人不服道路交通管理處罰條例第 8條所定主管機關
    所為之處罰者，得於接到裁決書之翌日起20日內，向管轄地
    方法院聲明異議，道路交通管理處罰條例第 87條第1項定有
    明文。又交通法庭認聲明異議不合法律上之程式，且無從補
    正者，應以裁定駁回之；依道路交通管理處罰條例第87條規
    定向管轄法院聲明異議之期間，自裁決送達之翌日起算，並
    得依法扣除在途期間；交通法庭認聲明異議不合法律上之程
    式，且無從補正，或其異議權已喪失者，應以裁定駁回之，
    道路交通案件處理辦法第12條、第18條亦分別訂有明文。另
    道路交通異議案件，當事人非居住於處罰機關所在之鄉、鎮
    、市，但居住於受理聲明異議案件法院之管轄區域者，依法
    院訴訟當事人在途期間標準第4條之規定，應依同標準第2條
    第1款中之地方法院在途期間欄所載日數，扣除在途期間。
二、次按處理違反道路交通管理事件，有關文書送達之程序，依
    行政程序法之規定。送達，於應受送達人之住居所、事務所
    或營業所為之。於應送達處所不獲會晤應受送達人時，得將
    文書付與有辨別事理能力之同居人、受僱人或應送達處所之
    接收郵件人員。違反道路交通管理事件統一裁罰基準及處理
    細則第 5條、行政程序法第72條第 1項前段、第73條第 1項
    分別載有明文。
三、聲明異議意旨略以：異議人即受處分人甲○○對於駕駛其所
    有之車號8466-HR號黑色自用小貨車，於民國 93年10月14日
    10時30分，行經彰化線西鄉○○○○○路口，轉彎時未依規
    定使用方向燈等事實，及因違規被處以罰鍰處分並無異議，
    然表示遲未繳交罰鍰一節，係因戶籍地房屋被法院拍賣，拍
    賣期間無法遷移地址，嗣於95年9月8日暫居在彰化縣線西鄉
    ○○村○鄰○○路臨 78號，對於裁決書寄存在線西郵局乙事
    並不知情所致，爰依法聲明異議等語。
四、經查：
（一）異議人即受處分人甲○○於93年10月14日上午10時30分，
      駕駛其所有 8466-HR號黑色自用小貨車，行經彰化縣線西
      鄉○○○○○路口，轉彎時未依規定使用方向燈，為彰化
      縣警察局和美分局線西分駐所警員當場攔停告發，該次違
      規事件之舉發通知單上載明受處分人甲○○之住址為「彰
      化縣縣西鄉○○村○○路○段273號」，亦明確記載應到案
      之日期及處所，經受處分人甲○○親自簽名後收受，有彰
      化縣警察局彰警交字第I00000000號舉發通知單影本1紙在
      卷可稽，受處分人衡情應知悉上情，且依規定應於舉發通
      知單上所載期限到案、繳交罰鍰。又參酌車籍登記資料，
      車牌號碼 8466-HR號自用小貨車車主即受處分人之地址係
      「彰化縣縣西鄉○○村○○路○段273號」，有95年10月16
      日之證號查詢汽車車籍、遷徙紀錄資料查詢結果各 1紙附
      卷可據，堪認原處分機關向受處分人之前開地址為送達行
      為，並無不法。
（二）原處分機關就受處分人上開違規事件，於 95年3月21日所
      為之彰監四字第裁64-I00000000號裁決書，經交由郵政機
      關向受處分人位於「彰化縣線西鄉○○村○○路○段273號
      」之住所地為送達，因未獲會晤應受送達人本人，亦無受
      領文書之同居人、受僱人或應受送達處分接收郵件人員，
      已將該送達文書自 95年3月24日起寄存於彰化縣線西郵局
      ，並作送達通知書2份，1份黏貼於應受送達人住居所門首
      ，1 份置於於該受送達處所信箱或其他適當位置，以為送
      達，此有原處分機關函覆之送達證書影本 1份附卷可憑，
      是堪認本件裁決書業已符合行政程序法第74條規定，為寄
      存送達，縱令受處分人並未前往領取該通知書，仍自寄存
      之日起，經10日發生效力，受處分人如對是項裁決不服欲
      提起異議，依照上開說明，應自送達生效之翌日即 95年4
      月4日起算20日，至95年4月24日止為之。另本件受處分人
      現住於彰化縣彰化市○○街 123巷15號，依照道路交通案
      件處理辦法第 12條及法院訴訟當事人在途期間標準第4條
      之規定，其在途期間為 2日，應加計之。從而受處分人至
      遲應於 95年4月26日以前，向原處分機關提出異議，始為
      合法。然受處分人卻遲至 95年9月29日始向彰化監理站提
      出異議書狀，此有上開書狀之收狀戳章在卷可參，顯已逾
      20日之異議期間，是受處分人之聲明異議顯然不合法律上
      程式，且無從補正。
（三）原處分機關裁決書既依法寄存送達於受處分人戶籍地址之
      郵政機關，應認該裁決書已合法送達與受處分人，受處分
      人僅以戶籍地與居所地通訊地址不同致其未曾收受裁決書
      為抗辯，仍無礙於原處分機關對其住所為送達之合法性。
      揆諸前揭說明，自應將受處分人逾期之異議駁回之。
四、據上論斷，應依道路交通案件處理辦法第18條前段，裁定如
    主文。
中    華    民    國    95    年    10    月    17    日
                      交通法庭  法  官  林秉暉
以上正本證明與原本無異。
如不服本裁定，應於裁定送達後 5日內向本院提出抗告狀 (須附
繕本)。
中    華    民    國    95    年    10    月    18    日
                                書記官  梁高賓


司法院資訊處製作；財團法人民間司法改革基金會備份。
